【裁判字號】    88,訴,548
【裁判日期】    890105
【裁判案由】    公共危險
【裁判全文】
臺灣嘉義地方法院刑事判決                          八十八年度訴字第七二六號
    公  訴  人  臺灣嘉義地方法院檢察署檢察官
    被      告  李豐文
    選任辯護人  劉榮治律師
右列被告因過失傷害等案件，經檢察官提起公訴（八十八年度偵字第七五二八號），
本院判決如左：
    主  文
李豐文駕駛動力交通工具肇事，致人死傷而逃逸，處有期徒刑拾月，緩刑參年。
被訴過失傷害部分公訴不受理。
    事  實
一、李豐文於民國八十八年十一月九日下午八時十五分許，駕駛車牌號碼Ｎ三—五一
    二九自用小客車，沿嘉義縣朴子市縣一六八線道路由東往西方向行駛
    ，途經該縣道五公里一百公尺處即嘉義縣東石鄉圍潭村六一號前時，應注意汽車
    行車速度，在郊外道路，時速不得超過六十公里，且汽車行駛時，駕駛人應注意
    車前狀況，並隨時採取必要之安全措施，且依當時情況，又無不能注意之情事，
    竟疏於注意車前狀況並以時速七十公里以上速度疾駛，致從後撞及魏一明騎乘在
    前車號ＵＳＮ—八三三之輕型機車，造成魏一明受有胸瘀腫、左前臂擦傷、右踝
    外側瘀腫及右側四、五、六肋骨骨折等傷害（所犯過失傷害部分，業經撤回告訴
    ，詳如後）。李豐文明知魏一明已因傷重不能動彈，成為無自救力之人，依法令
    其應即採取救護或其他必要之措施，不得駛離，詎李豐文竟不為魏一明生存所必
    要之保護，即迅速駕車逃離現場，嗣經警在上開肇事地點扣得李豐文所有之方向
    燈一個後，始循線查獲上情。
二、案經魏一明訴由嘉義縣警察局朴子分局報請臺灣嘉義地方法院檢察署檢察官偵查
    起訴。
    理  由
甲、有罪部分：
一、訊據被告李豐文對於右揭時、地，駕駛車號Ｎ三─五一二九自用小客車肇事，致
    告訴人魏一明受傷，且未為任何處置，即駕駛原車逃逸之事實坦承不諱（本院卷
    第一五頁、第一六頁），核與告訴人於警訊中指訴之情節相符（第四頁），復有
    驗傷診斷書一份、道路交通事故調查報告表一紙、現場照片八幀在卷（警訊卷第
    五頁、第七頁至第八頁）及方向燈一個扣案可稽佐證。按遺棄罪之成立，非必須
    置被害人於寂寥無人之地，亦非必須使被害人絕對無受第三人保護之希望，但有
    法律上扶養義務者，對於無自救力之人，係指其人對無自救力之人，以遺棄之意
    思，不履行扶助保護義務時，罪即成立。又所謂無自救力之人，係指其人無自行
    維持生存所必要之能力者而言，如因疾病、殘廢、老弱或幼稚等類之人等是（最
    高法院十八年上字第一四五七號、三十二年上字第二四九七號等判例可資參照）
    。經查：本件肇事時間係於晚上八時十五分許，肇事地點係在交岔路口內，而肇
    事路段又為縣道，時有車輛奔馳，告訴人既遭被告撞倒路上，且因傷重行動已有
    障礙而無法如常人行走，是則告訴人斯時顯已缺乏自行維持生存所必要之能力，
    已成為無自救力之人甚明。又汽車駕駛人，駕駛汽車肇事致人受傷或死亡，應即
    採取救護或其他必要措施，並向警察機關報告，不得駛離，道路交通管理處罰條
    例第六十二條第一項前段定有明文。次查：被告為汽車駕駛人，對於上揭時、地
    因其駕駛上開自用小客車肇事受傷而無自救力之告訴人，應依前開道路交通管理
    處罰條例之法令規定，本應立即採取救護或其他必要措施，竟不為告訴人生存所
    必要之保護，反而駕車逃離現場，棄無自救力之告訴人於不顧，其有遺棄之故意
    亦堪認定。綜上，事證明確，被告遺棄及肇事後逃逸之犯行均堪認定。
二、核被告所為，係犯刑法第一百八十五條之四之駕駛動力交通工具肇事，致人死傷
    而逃逸罪及第二百九十四條第一項之遺棄罪。其以一行為觸犯上開二罪名，為想
    像競合犯，依刑法第五十五條之規定，應從一重之駕駛動力交通工具肇事，致人
    死傷而逃逸罪處斷。公訴人認上開二罪係屬法條競合之法律關係，容有未洽，附
    此敘明。爰審酌被告犯罪之動機、目的、手段，肇事致人受傷後復行逃逸，惡性
    匪淺，惟已與告訴人達成和解，有和解書一份在卷（本院卷第二０頁）可參，且
    犯後已坦承犯行，態度尚稱良好等一切情狀，量處如主文所示之刑，以資懲儆。
    查被告前未曾受有期徒刑以上刑之宣告，此有本院被告全國前案紀錄表一份附於
    本院卷及臺灣嘉義地方法院檢察署刑案資料查註記錄表一份附於偵查卷足徵，而
    被告雖肇事後逃逸，然事後已與告訴人成立民事和解，足見被告經本次罪刑之宣
    告後，應已知所警惕而無再犯之虞，本院認前開對其宣告之刑，以暫不執行為適
    當，爰併宣告緩刑三年，以啟自新。扣案之方向燈一個，雖係被告所有，然並非
    供被告犯罪所用之物，無庸宣告沒收，併此敘明。
乙、不受理部分：
一、本件公訴意旨略以：被告李豐文於八十八年十一月九日下午八時十五分許，駕駛
    車牌號碼Ｎ三—五一二九自用小客車，沿嘉義縣朴子市縣一六八線道
    路由東往西方向行駛，途經該縣道五公里一百公尺處即嘉義縣東石鄉圍潭村六一
    號前時，本應注意汽車行車速度，在郊外道路，時速不得超過六十公里，且汽車
    行駛時，駕駛人應注意車前狀況，並隨時採取必要之安全措施，且依當時情況，
    又無不能注意之情事，竟疏於注意車前狀況並以時速七十公里以上速度疾駛，致
    從後撞及告訴人魏一明騎乘在前車號ＵＳＮ—八三三之輕型機車，造成告訴人受
    有胸瘀腫、左前臂擦傷、右踝外側瘀腫及右側四、五、六肋骨骨折等傷害。案經
    告訴人訴由嘉義縣警察局朴子分局報請偵辦，因認被告涉有刑法第二百八十四條
    第一項前段之過失傷害罪嫌。
二、按告訴乃論之罪，告訴人於第一審辯論終結前得撤回其告訴，又告訴經撤回者，
    應諭知不受理之判決，刑事訴訟法第二百三十八條第一項、第三百零三條第三款
    分別定有明文。經查：本件被告李豐文於上開時、地，許，駕駛車牌號碼Ｎ三—
    五一二九自用小客車，沿嘉義縣朴子市縣一六八線道路由東往西方向
    行駛，途經該縣道五公里一百公尺處即嘉義縣東石鄉圍潭村六一號前時，因超速
    且疏於注意而撞及告訴人魏一明，造成告訴人受有胸瘀腫、左前臂擦傷、右踝外
    側瘀腫及右側四、五、六肋骨骨折等傷害，公訴人認係觸犯刑法第二百八十四條
    第一項前段之過失傷害罪，依同法第二百八十七條前段之規定，須告訴乃論。茲
    據告訴人具狀撤回告訴（本院卷第二二頁），並於本院審理時當庭表示撤回告訴
    ，且經記明筆錄在按（本院卷第一五頁），揆諸首揭說明，本部分爰不經言詞辯
    論，逕為諭知不受理之判決。
據上論斷，應依刑事訴訟法第二百九十九條第一項前段、第三百零三條第三款、第三
百零七條，刑法第一百八十五條之四、第二百九十四條第一項、第五十五條、第七十
四條第一款，判決如主文。
本案經檢察官葉耿旭到庭執行職務。
中      華      民      國    八十九    年      一      月      六      日
                              臺灣嘉義地方法院刑事第一庭
                                  法  官  黃  若  美
右正本證明與原本無異。
如不服本判決，應於判決送達後十日內向本院提出上訴狀( 應附繕本 )。
中      華      民      國    八十九    年      一      月      七      日
                                  書記官  鄭  昭  亮
附錄本案論罪科刑法條全文：
刑法第一百八十五條之四：
駕駛動力交通工具肇事，致人死傷而逃逸者，處六月以上五年以下有期徒刑。
刑法第二百九十四條第一項：
對於無自救力之人，依法令或契約應扶助，養育或保護而遺棄之或不為其生存所必要
之扶助、養育或保護者，處六月以上五年以下有期徒刑。


司法院資訊處製作；財團法人民間司法改革基金會備份。
